【裁判字號】    97,交聲,747
【裁判日期】    970829
【裁判案由】    違反道路交通管理處罰條例聲明異議
【裁判全文】
臺灣士林地方法院交通事件裁定         97年度交聲字第747號
原處分機關  臺北市交通事件裁決所
異  議  人
即受處分人  甲○○
上列異議人即受處分人因違反道路交通管理處罰條例案件，對於
臺北市交通事件裁決所於民國97年6 月24日所為之處分（原處分
案號：北市裁二字第裁22-Z00000000號），聲明異議，本院裁定
如下：
    主  文
原處分撤銷。
甲○○不罰。
    理  由
一、按法院受理交通事件，準用刑事訴訟法之規定，道路交通管
    理處罰條例第89條前段定有明文。又最高法院76年臺上字第
    4986號判例意旨亦謂：認定犯罪事實所憑之證據，雖不以直
    接證據為限，間接證據亦包括在內，然而無論直接證據或間
    接證據，其為訴訟上之證明，須於通常一般之人均不致有所
    懷疑，而得確信其為真實之程度者，始得據為有罪之認定，
    倘其證明尚未達到此一程度，而有合理之懷疑存在，無從使
    事實審法院得出有罪之確信時，即應由法院諭知被告無罪之
    判決。從而，法院於審理異議人即受處分人違反道路交通管
    理處罰條例案件，當踐行完畢調查證據程序後為事實之認定
    時，如就原處分機關所認定之違規事實仍有合理之懷疑，而
    無法確信受處分人確有該當於道路交通管理處罰條例各該處
    罰條文之要件事實時，此際即應依訴訟上之待證事實「倘有
    懷疑，則從被告之利益作解釋」之證據法則，作對受處分人
    有利之認定。而按道路交通管理之稽查，由交通勤務警察，
    或依法令執行交通稽查任務人員執行之，其稽查項目為違規
    停車者，得由交通助理人員逕行執行之；又對於違反道路交
    通管理處罰條例之行為，民眾得敘明違規事實或檢具違規證
    據資料，向公路主管或警察機關檢舉，經查證屬實者，應即
    舉發，此見道路交通管理處罰條例第7 條之2 條規定即明（
    91年7 月3 日總統華總一義字第09100133710 號令公布增訂
    ，依91年8 月14日行政院院臺交字第0910040676號令自91年
    9 月1 日施行）。據此規定，民眾檢舉違規，若已提供科學
    儀器取得之證據資料而得以查證其真偽，或僅敘明違規事實
    ，但經交通勤務警察前往查證當場親見違規行為，其舉證責
    任已盡，固無疑義；但如所提供之科學儀器取得之證據資料
    ，尚不足以充足全部之處罰要件，亦未能由員警確切查證者
    ，仍不能認舉證責任已盡，俾符合前開法律規定有關證據方
    法限制之要旨，並避免有心之檢舉人藉此大量而輕微之行政
    處分騷擾被檢舉人，達到維護行政效率及兼顧人權之功能。
    次按「違反本條例之行為，自行為成立之日起；行為有連續
    或繼續之狀態者，自行為終了之日起，逾三個月不得舉發」
    ，道路交通管理處罰條例第90條前段訂有明文，是民眾檢附
    科學證據資料檢舉違規，舉發機關亦應就被舉發人違反本條
    例之行為有無逾越前開舉發時限，依可得之一切證據資料予
    以查證，否則不能認已盡查證責任。
二、原處分意旨略以：異議人即受處分人甲○○駕駛車號3T-311
    2 號自用小客車於民國97年4 月1 日上午8 時24分許在臺北
    市國道一號南下堤頂出口匝道經警舉發「行駛高速公路未依
    標線指示行車」，依違反道路交通管理處罰條例第33條第1
    項第13款罰鍰新台幣（下同）3,000 元整，並依同條例第63
    條第1 項第1 款（原裁決書漏引「第1 項第1 款」）之規定
    規定記違規點數1 點。
三、異議意旨略以：異議人即受處分人甲○○於97年4 月1 日上
    午8 時24分，因行駛於國道一號南下堤頂大道出口處，經民
    眾檢舉有違規跨越槽化線違規，致原處分機關舉發異議人違
    規，而處罰鍰3,000 元，由於該照片並未顯示異議人違規之
    日期及時間，經異議人向原舉發機關申訴後，方知經民眾目
    睹，以科學儀器拍攝取得資料，僅口述發生日期及時間，異
    議人如何能知該件違規是否已超出道路交通管理處罰條例第
    90條逾三個月不得舉發之規定？另依該照片所示異議人所駕
    車輛僅壓到槽化線，也並未跨越槽化線，爰依法聲明異議云
    云。
四、經查：本件舉發機關所本之證據，無非係以不詳民眾提供之
    採證照片1 幀為其主要依據，而由警員在內政部警政署國道
    公路警察局舉發違反道路交通管理事件通知單之事實欄記載
    「跨越槽化線行駛（依據文號：741240）」，揆之前引說明
    ，應屬「單純以科學儀器取得證據資料」之逕行舉發類型。
    然細繹該檢舉照片，固可見車號3T-3112 號自用小客車有於
    高速公路上右前右後輪侵入禁止變換車道線（槽化線）行駛
    之事實，惟自該照片上並無從查證其拍攝日期及具體時間，
    此等疑義復未見員警依法查證詳確，則異議人所辯該違規事
    實是否已逾三個月不得舉發之時限，既無從為確切之認定，
    依前開說明，自不得予以裁罰。
五、綜上，本件以科學儀器取得證據資料，尚不足以證明異議人
    有本件裁決書所指之違規事實，原處分機關不察，遽對異議
    人為上開裁決，即難認為允當，應認異議為有理由，爰將原
    處分撤銷，改諭知異議人不罰，以資適法。
據上論斷，應依道路交通案件處理辦法第20條，裁定如主文。
中    華    民    國    97    年    8     月    29    日
                  交通法庭法  官    許辰舟
以上正本證明與原本無異。
如不服本裁定應於裁定送達後5 日內向本院提出抗告狀。
                          書記官    李典育
中    華    民    國    97    年    8     月    29    日


司法院資訊處製作；財團法人民間司法改革基金會備份。
